【裁判字號】    98,抗,119
【裁判日期】    980603
【裁判案由】    保全證據
【裁判全文】
臺灣高等法院高雄分院民事裁定           98年度抗字第119號
抗  告  人  甲○○
相  對  人  乙○○
上列當事人間請求保全證據事件，抗告人對於中華民國98年4 月
17日臺灣高雄地方法院98年度審全字第18號所為裁定提起抗告，
本院裁定如下：
    主  文
抗告駁回。
抗告訴訟費用由抗告人負擔。
    理  由
一、本件抗告意旨略以：抗告人受相對人詐騙而以新臺幣1 萬元
    購買中華蘇維埃共和國壹元銀幣1 枚。嗣抗告人將該枚銀幣
    返還相對人，惟相對人拒不返款。因相對人之營業登記資料
    為「大高雄泉幣社」，卻於廣告上自稱係「公司」，顯有詐
    欺之虞，為免相對人與證人串證及隱藏或湮滅證據，爰聲請
    至大高雄泉幣社保全該枚銀幣及相對人之名片，並請求訊問
    證人林新城及囑託臺灣臺北地方法院訊問證人莊東興，以保
    全證據。乃原法院遽予駁回，顯有違誤，為此提起抗告求予
    廢棄原裁定云云。
二、按證據有滅失或礙難使用之虞，或經他造同意者，得向法院
    聲請保全；就確定事、物之現狀有法律上利益並有必要時，
    亦得聲請為鑑定、勘驗或保全書證。又保全證據之聲請，就
    應保全之證據及依該證據應證之事實，應保全證據之理由，
    於必要時應釋明之。民事訴訟法第368 條第1 項、第370 條
    第2 項分別定有明文。次按證據保全乃證據有滅失或礙難使
    用之虞或經他造同意時，在訴訟未繫屬，或雖已繫屬，尚未
    達於調查證據程序前，法院預為調查，而保全之謂。此觀民
    事訴訟法第368 條第1 項規定自明。此所謂證據有滅失或礙
    難使用之虞，例如證人身患疾病，有死亡可能；鑑定勘驗之
    物，將因天然或因他造當事人之行為而有滅失、變更之虞等
    急迫情形（參見該條文立法理由）。依此，證據保全之目的
    在於防止證據之滅失或難以使用，致影響裁判之正確。苟證
    據並非即將滅失，而得於調查證據程序中為調查，訴訟當事
    人原可於調查證據程序中聲請調查即可，無保全證據之必要
    。又此證據之滅失或礙難使用，須依保全證據程序調查者，
    必須有時間上之急迫性，否則於訴訟繫屬後之調查證據程序
    中即可為調查。若謂證據調查並無迫切之需要，亦得聲請保
    全證據，則因證人必有死亡之日，證物於物理上亦必有滅失
    之時。豈非謂任何證物均有滅失之虞，悉得依證據保全之程
    序預為調查，致盡失證據保全之立法目的。
三、經查抗告人聲請保全中華蘇維埃共和國壹元銀幣1 枚、相對
    人名片1 紙及訊問證人林新城、莊東興等人，固提出中國金
    銀幣目錄、大高雄泉幣社宣傳單、林新城資料、相對人名片
    、拍賣結果表各1 份及中華蘇維埃共和國5 分銅幣1 枚為證
    。惟抗告人就所欲保全之證據如何有滅失或礙難使用，且有
    時間上之急迫性，而須依保全證據程序調查，並未為釋明，
    且相對人雖係經營「大高雄泉幣社」而於對外之廣告自稱係
    「公司」，亦無關證據有滅失或礙難使用等情，況抗告人已
    提出相對人名片，尤無該相對人名片有滅失或礙難使用之情
    事。至於抗告人雖以證人莊東興經常前往大陸；林新城骨折
    尚未痊癒為由，請求保全該部分之證據，惟證人是否常前往
    大陸及骨折是否尚未痊癒，亦非屬證據有何滅失或礙難使用
    之情形。揆諸首開說明，則原法院裁定駁回抗告人保全證據
    之聲請，經核即無不合。抗告意旨指摘原裁定不當，求予廢
    棄，為無理由，應予駁回。
四、據上論結，本件抗告為無理由，依民事訴訟法第495 條之1
    第1 項、第449 條第1 項、第95條、第78條，裁定如主文。
中    華    民    國    98    年    6     月    3     日
                              民事第三庭
                                  審判長法官  張國彬
                                  法      官  鄭月霞
                                  法      官  吳登輝
以上正本證明與原本無異。
本件裁定不得再抗告。
中    華    民    國    98    年    6     月    4     日
                                  書  記  官  張明賢


司法院資訊處製作；財團法人民間司法改革基金會備份。
